【裁判字號】    97,交訴,37
【裁判日期】    970527
【裁判案由】    過失致死等
【裁判全文】
臺灣彰化地方法院刑事判決              97年度交訴字第37號
公  訴  人  臺灣彰化地方法院檢察署檢察官
被      告  甲○○
上列被告因過失致死等案件，經檢察官提起公訴（九十七年度調
偵字第八六號），本院判決如下：
    主  文
甲○○服用酒類，不能安全駕駛動力交通工具而駕駛，處有期徒
刑月，如易科罰金，以新臺幣壹仟元折算壹日；又因過失致人
於死，處有期徒刑伍月，如易科罰金，以新臺幣壹仟元折算壹日
。應執行有期徒刑陸月，如易科罰金，以新臺幣壹仟元折算壹日
。
    事  實
一、甲○○於民國九十六年十二月二十九日凌晨一時許，在彰化
    縣彰化市○○路之友人住處內，飲用軒尼詩ＸＯ洋酒二杯後
    ，已達不能安全駕駛動力交通工具之程度，仍於同日凌晨二
    時三十分許（起訴書誤載為下午二時三十分許），駕駛車牌
    號碼八九一九－ＧＣ號自用小客車，自上開友人住處出發，
    欲返回其位在彰化縣伸港鄉○○村○○○路一二八號居所，
    於同日凌晨三時十五分許，沿彰化縣彰化市○○路由西往東
    方向行駛，行至三民路七六號前時，原應注意飲用酒類或其
    他類似物後其吐氣所含酒精濃度超過每公升○點二五毫克，
    不得駕車，汽車行駛時，駕駛人應注意車前狀況，隨時採取
    必要之安全措施，而依當時天候晴、夜間有照明、柏油路面
    、乾燥、無缺陷、無障礙物、視距良好，亦無不能注意之情
    事，竟因不勝酒力而注意力減退、操控能力降低，且疏未注
    意車前狀況，適有姚德宏騎乘車牌號碼ＸＪ五－五九三號（
    起訴書誤載為ＸＪ五Ｓ－五九三號）重型機車，沿三民路由
    東往西方向行駛，行經上開路段，原應注意飲用酒類或其他
    類似物後其吐氣所含酒精濃度超過每公升○點二五毫克，不
    得駕車，汽車行駛至交岔路口，轉彎車應讓直行車先行，亦
    疏未注意及此，因不勝酒力而注意力減退、操控能力降低，
    即貿然左轉，甲○○見狀已煞避不及，甲○○所駕駛之上開
    自用小客車右前側車頭因而與姚德宏所騎乘之上開重型機車
    右側車身發生碰撞，致姚德宏人、車倒地，並受有胸部挫傷
    、右下肢開放性骨折之傷害，經送醫急救後，仍於同日凌晨
    五時五分許，因傷重不治死亡。甲○○於肇事後，在未被有
    偵查犯罪職權之機關或公務員發覺其犯罪前，主動向據報前
    往現場處理之彰化縣警察局交通警察隊彰化分隊警員廖文祥
    表示其為肇事人，而自首接受裁判。另經警於同日凌晨三時
    二十六分許，對甲○○施以呼氣酒精濃度測試，測得其呼氣
    所含酒精濃度達每公升○點六六毫克，而姚德宏送至財團法
    人彰化基督教醫院急救時，經施以血液酒精濃度測試，測得
    其血液所含酒精濃度達每公合二一四點八毫克（二一四點八
    ｍｇ／ｄｌ），換算為呼氣酒精濃度為每公升一點○七毫克
    （一點○七ｍｇ／ｌ），而查悉上情。
二、案經姚德宏之父乙○○訴由臺灣彰化地方法院檢察署檢察官
    及該署檢察官據報相驗後自動檢舉偵查起訴。
    理  由
一、按被告以外之人於審判外之言詞或書面陳述，除法律有規定
    者外，不得作為證據。除顯有不可信之情況外，公務員職務
    上製作之紀錄文書、證明文書，以及從事業務之人於業務上
    或通常業務過程所須製作之紀錄文書、證明文書，亦得為證
    據。被告以外之人於審判外之陳述，雖不符前四條之規定，
    而經當事人於審判程序同意作為證據，法院審酌該言詞陳述
    或書面陳述作成時之情況，認為適當者，亦得為證據。當事
    人、代理人或辯護人於法院調查證據時，知有第一百五十九
    條第一項不得為證據之情形，而未於言詞辯論終結前聲明異
    議者，視為有前項之同意。刑事訴訟法第一百五十九條第一
    項、第一百五十九條之四第一款、第二款、第一百五十九條
    之五分別定有明文。經查：
  (一)證人即告訴人乙○○、證人鄭程聰於警詢時之證述，雖係被
    告以外之人於審判外之言詞陳述，為傳聞證據，然被告既已
    同意將之引為證據，且知悉該等言詞陳述為傳聞證據而未於
    言詞辯論終結前聲明異議，本院復審酌該等言詞陳述係由證
    人出於自由意識而陳述，又無其他證據足認該陳述有何顯不
    可信之情事等一切情況，依刑事訴訟法第一百五十九條之五
    規定，認上開證人於警詢之證述，得採為認定本件犯罪事實
    所憑之證據。
  (二)財團法人彰化基督教醫院非病死者司法相驗病歷摘要一紙，
    係負責為被害人姚德宏診治傷勢之醫師，依其所見製作之證
    明文書，雖屬被告以外之人於審判外之書面陳述，然因係從
    事業務之醫師於醫療業務上所製作之證明文書，且無顯不可
    信之情況，依刑事訴訟法第一百五十九條之四第二款之規定
    ，自得採為認定本件犯罪事實所憑之證據（最高法院九十五
    年度臺上字第一四四九號判決意旨參照）。
  (三)道路交通事故現場圖、道路交通事故調查報告表(一)、(二)、相
    驗屍體證明書、法醫驗斷書，均係警員、檢驗員依其所見在
    職務上製作之紀錄文書，且無顯不可信之情況，亦得採為認
    定本件犯罪事實所憑之證據。
二、上開事實，迭據被告甲○○於警詢、偵訊、本院審理時，坦
    承不諱，核與證人乙○○、鄭程聰於警詢時，證述之情節相
    符，復有彰化縣警察局舉發違反道路交通管理事件通知單二
    紙、甲○○之彰化縣警察局道路交通事故當事人酒精測定紀
    錄表、姚德宏之財團法人彰化基督教醫院檢驗醫學科檢驗報
    告單、甲○○之刑法第一百八十五條之三案件酒精測試觀察
    紀錄表、證號查詢機車駕駛人資料、證號查詢汽車駕駛人資
    料、車號查詢重型機車車籍、車號查詢汽車車籍、道路交通
    事故現場圖、道路交通事故調查報告表(一)、(二)、財團法人彰
    化基督教醫院非病死者司法相驗病例摘要各一紙、車禍現場
    照片十八幀在卷可稽；又被害人係因本件車禍而受傷致死，
    亦經臺灣彰化地方法院檢察署檢察官督同檢驗員相驗屬實，
    此有勘驗筆錄、相驗屍體證明書、法醫檢驗報告書各一件在
    卷為憑。按汽車駕駛人飲用酒類或其他類似物後其吐氣所含
    酒精濃度超過每公升○點二五毫克，不得駕車；又汽車行駛
    時，駕駛人應注意車前狀況，隨時採取必要之安全措施；道
    路交通安全規則第一百十四條第二款、第九十四條第三項分
    別定有明文。被告駕駛汽車，自應注意上述道路交通安全規
    則之規定，又依附卷之道路交通事故調查報告表(一)、(二)、車
    禍現場照片所示，本件車禍發生時，天候晴、夜間有照明、
    柏油路面、乾燥、無缺陷、無障礙物、視距良好，無不能注
    意之情事之情形，被告竟疏未注意及此，於飲用酒類後呼氣
    酒精濃度已達為每公升○點六六毫克，仍執意駕車，且疏未
    注意車前狀況，肇致車禍發生，致被害人因而受傷致死，顯
    已違反前揭規定，其有過失至明；又其過失行為既係造成被
    害人死亡之直接原因，二者間即具有相當因果關係。另參諸
    德國、美國之認定標準，對於酒精濃度呼氣已達每公升○點
    五五毫克以上者，肇事率為一般正常人之十倍，認為已達「
    不能安全駕駛」之標準，此有法務部八十八年五月十八日法
    八八檢字第一六六九號函釋可佐。本件被告於車禍發生後，
    測得呼氣酒精濃度為每公升○點六六毫克，並於無不能注意
    之情形下，竟因疏未注意車前狀況，肇致車禍發生，堪認被
    告確因飲酒，而注意力減退、操控能力降低，已達不能安全
    駕駛動力交通工具之程度甚明，足徵被告之自白確與事實相
    符。另按汽車行駛至交岔路口，轉彎車應讓直行車先行，道
    路交通安全規則第一百零二條第一項第七款亦有明文。被害
    人於飲用酒類後呼氣酒精濃度已達為每公升一點○七毫克，
    仍執意騎乘機車，且轉彎車未讓直行車先行，即貿然左轉，
    致被告見狀已煞避不及，被告所駕駛之上開自用小客車右前
    側車頭因而與被害人所騎乘之上開重型機車右側車身發生碰
    撞，雖亦違反前揭規定，而同有過失，然此仍無解於被告上
    開過失責任之認定。本件事證明確，被告服用酒類不能安全
    駕駛動力交通工具而駕駛、過失致人於死之犯行，均堪認定
    。
三、核被告所為，分別係犯刑法第一百八十五條之三之服用酒類
    不能安全駕駛動力交通工具而駕駛罪、同法第二百七十六條
    第一項之過失致人於死罪。被告所犯上開二罪間，係犯意各
    別、行為互殊，應予分論併罰。被告酒醉駕車因而致被害人
    死亡，依法應負刑事責任，依道路交通管理處罰條例第八十
    六條第一項規定，應就過失致人於死部分，加重其刑。另被
    告於肇事後，在未被有偵查犯罪職權之機關或公務員發覺其
    犯罪前，主動向據報前往現場處理之彰化縣警察局交通警察
    隊彰化分隊警員廖文祥表示其為肇事人，而自首接受裁判，
    有彰化縣警察局道路交通事故肇事人自首情形紀錄表一紙在
    卷可證，就過失致人於死部分，乃為對於未發覺之罪自首而
    接受裁判，爰依刑法第六十二條前段規定，減輕其刑，並依
    刑法第七十一條第一項規定，與前開加重其刑部分，先加後
    減。爰審酌被告飲酒後已達不能安全駕駛動力交通工具之程
    度，仍不顧公眾之安危，貿然駕駛自用小客車，危及公眾往
    來之安全甚鉅，並肇致車禍發生，致被害人死亡，所生危害
    非輕，然考量被告業與被害人家屬達成和解，並同意賠償被
    害人家屬新臺幣三百零二萬六千元（含強制汽車責任保險金
    ），此有彰化縣線西鄉調解委員會九十七年度民調字第一號
    調解程序筆錄一份在卷可憑，且犯罪後坦承犯行，態度尚屬
    良好等一切情狀，分別量處如主文所示之刑，且均諭知易科
    罰金之折算標準，並定其應執行之刑，及諭知易科罰金之折
    算標準。
據上論斷，應依刑事訴訟法第二百九十九條第一項前段，刑法第
一百八十五條之三、第二百七十六條第一項、第六十二條前段、
第五十一條第五款、第四十一條第一項前段、第二項，道路交通
管理處罰條例第八十六條第一項，刑法施行法第一條之一，判決
如主文。
本案經檢察官蔡曉崙到庭執行職務。
中    華    民    國    97    年    5     月    27    日
                          交通法庭    法  官  鄭舜元
以上正本證明與原本無異。
如不服本判決，應於判決送達後10日內，向本院提出上訴狀（須
附繕本）。
告訴人或被害人對於判決如有不服具備理由請求檢察官上訴者，
其上訴期間之計算係以檢察官收受判決正本之日期為準。
中    華    民    國    97    年    5     月    27    日
                                      書記官  呂雅惠
附錄：論罪科刑法條：
中華民國刑法第185條之3
服用毒品、麻醉藥品、酒類或其他相類之物，不能安全駕駛動力
交通工具而駕駛者，處1年以下有期徒刑、拘役或3萬元以下罰金
。
中華民國刑法第276條
因過失致人於死者，處2年以下有期徒刑、拘役或2,000元以下罰
金。
從事業務之人，因業務上之過失犯前項之罪者，處5年以下有期
徒刑或拘役，得併科3,000元以下罰金。


司法院資訊處製作；財團法人民間司法改革基金會備份。
